行　政　法　院　判　決　　　　　　　　　　　　　八十八年度判字第一七九六號
　　原　　　告　甲○○
　　被　　　告　財政部臺灣省北區國稅局
右當事人間因綜合所得稅事件，原告不服行政院中華民國八十七年八月十四日台八七
訴字第四○三三二號再訴願決定，提起行政訴訟。本院判決如左︰
　　主  文
原告之訴駁回。
　　事  實
緣原告七十九年度綜合所得稅結算申報，被告以其漏報取自國防部中山科學研究院（
以下簡稱中科院）之薪資所得計新台幣（下同）一九一、二七四元，乃核定補徵稅額
九、二二六元。原告不服，申經復查結果，未准變更，循序提起訴願、再訴願，亦遭
決定駁回，遂提起行政訴訟，茲摘兩造訴辯意旨如次：
原告起訴意旨及補充理由略以：一、系爭所得向納稅義務人追溯補徵稅款之爭議：１
、中科院支付員工該所得是否符合免稅範圍之爭議，國防部與財政部於八十三年開始
協調，行政院台財三七○○七號令始做成與現行法令不符該所得應稅之裁示，而原
告乃依中科院發給之扣繳憑單全額申報。２、原告自六十九年至中科院任職以來，歷
年中科院發給員工之扣繳憑單均未將該所得列入，而原告據此申報所得稅時，稅捐單
位自收件、審核，從未提出不符之告知，因此導致原告認同中科院給員工的訊息『該
所得乃國家鼓勵國防科技員工的獎勵措施』，上述實情懇請鈞院審度。３、固然在復
查決定書中，被告稱歷年均有向中科院提出該所得之應稅適法性問題，但諸般作為均
是政府機關間公文書往來，卻從未有任何隻字片語告知納稅義務人週知，如此行政機
關失誤情形非常明顯。況且八十二年四月十五日北區國稅局亦函財政部曾建議「採不
溯既往原則」處理，原告認為政府機關的錯就應由政府負責承擔。二、原告合法節稅
權益之爭取：１、因為政府機關才造成今日之爭端，同時也讓納稅人因為政府的錯誤
訊息，以致未運用合法的節稅途徑。２、往年原告結算申報時均可退回預扣稅額，相
信稅捐單位一定可以查知，而稅捐單位的宣導中也說明(1)未達應稅額度及不需退稅（
無預扣稅款）者免申報。(2)未達應稅額但需退稅（有預扣稅款）者可用簡式申報表採
標準扣除額計稅。(3)可本身實際狀況試算後採標準扣除額或列舉扣除額較有利方式
申報。同理若是當初如目前系爭所得須列入結算申報，原告當然採用列舉申報，所以
政府應負起因疏失而誤導的責任，此次稅捐單位補稅額的計算方式一律以系爭所得額
直接加總計算方式，毫不考慮原告權益受損，而且是政府機關明顯誤導而未善加利用
有利的合法節稅條件申報，而予補救，至為不當。三、依國防部與財政部來往之文件
爭議，約略可知其間對系爭所得應稅與否，始終各說各話，各有堅持，而行政院亦未
為明確之函釋，直到八十四年十月行政院秘書長始有明確之函釋文。更何況在此之前
一切爭議都僅止於政府機關間爭議，根本毫無隻字片語告知納稅義務人，自然屬未定
之政策，應自函釋日起始生效，追溯之舉顯不合宜。且中科院製發員工之扣繳憑單亦
未將系爭所得列入，原告歷年來均依法定程序完成申報手續，稅捐機關亦從未表示異
議，原告無違法短報稅捐之事實至明，請撤銷原處分及訴願決定、再訴願決定等語。
被告答辯意旨略以︰一、按「左列各種所得，免納所得稅：一．．．八中華民國政府
或外國政府、國際機構，教育、文化、科學研究機關、團體、或其他公私組織，為獎
勵進修、研究或參加科學或職業訓練而給與之獎勵金及研究、考察補助費等。但受領
之獎學金或補助費，如係為授與人提供勞務所取得之報酬，不適用之。」「一凡依職
級按月定額發給者，應屬各該研究人員之薪資所得，應於給付時依法辦理扣繳，所得
人並應於年度結算申報時合併申報課稅。二如係按研究計畫個案給付，並非通案按職
級按月給付者，則為研究補助費，依法可免納所得稅。三如屬第一種情形，中科院以
往未依法扣繳，所得人以往年度亦未申報納稅者，應即請中科院轉知各所得人自行向
稽徵機關補報並補繳應納稅款，可免予處罰，自六十九年一月起，中科院應於給付時
依法扣繳，所得人應於每年終後合併申報綜合所得稅。四本案經報奉行政院六十八年
十一月八日台六十八財第一一二○四號函准予備查在案。」「中科院給付非軍職人員
「科技品位加給」暨「技術津貼」之所得稅徵免原則，仍請依本部六十八年十一月三
十日台財稅第三八五○一號函辦理。」分別為所得稅法第四條第八款所規定及財政部
六十八年十一月三十日台財稅第三八五○一號函、八十四年八月十四日台財稅第八四
一六四一四一八號函釋有案。次按「中科院給付非軍職人員之科技品位加給暨技術津
貼，免扣繳所得稅一案，與現行法令規定不合，奉示：本案應依法課徵所得稅；至追
課以往年度所得部分，請洽商財政部妥為處理．．．。」復為行政院秘書長八十四年
十月十七日台八十四財三七○○七號函釋在案。二、經查中科院之預算雖分別依計畫
編列人事費支應其員工之各項給與，但實際上領受「科技品位加給」或「技術津貼」
之非軍職人員，無論配屬之單位或參與不同計畫，悉依該院所訂「科技人員品位加給
支給標準表」、「技術員薪給標準表」之等級，每月按級定額領取「科技品位加給」
或「技術津貼」。該院與其聘僱人員之約定事項亦載明所指薪給，除實物代金及眷補
費外，包括全部給與，是以該院非軍職人員所領受之「科技品位加給」或「技術津貼
」，核屬其因提供勞務所取得之報酬，另本局於八十二年間曾派員前往該院現場瞭解
結果，該院支付非軍職人員之「科技品位加給」及「技術津貼」係採按月給付方式，
是依前揭法條及函釋規定，原核定以系爭薪資所得（研究補助費或品位加給）一九一
、二七四元，併課當年度綜合所得額，核定應補稅額九、二二六元，要無不合。三、
至原告主張於申報所得稅時，即依當年度扣繳憑單誠實申報，原處分機關怠於事實之
認定，在認定標準未明確前，追溯補徵系爭所得之綜合所得稅，實有悖依法課稅原則
乙節；按財政部六十八年十一月三十日台財稅第三八五○一號函釋，中科院發給研究
人員之研究加給依職級按月定額發給者，應屬各該研究人員之薪資所得，應於給付時
依法辦理扣繳，所得人並應於年度結算申報時合併申報課稅，並自六十九年一月起適
用。是「品位加給」屬薪資所得應合併申報課稅已臻明確，原告主張顯係對法令之誤
解。四、另原告主張於申報所得稅時，即採標準扣除額，若系爭所得要課稅當然採列
舉扣除，而原處分機關在認定標準未明確前，追溯補徵系爭所得之綜合所得稅，有損
其合法節稅之權益乙節，查按所得稅法施行細則第二十五條第二項之規定「經納稅義
務人選定填明適用標準扣除額，或依前項規定為已選定適用標準扣除額者，於其結
算申報案件經稽徵機關核定後，不得要求變更適用列舉扣除額。」是原告主張補徵系
爭所得之綜合所得稅，有損其合法節稅之權益，委無足採。原告之訴無理由，請予駁
回等語。
　　理  由
按中華民國政府或外國政府，國際機構、教育、文化、科學研究機構、團體，或其他
公私組織，為勵進修、研究或參加科學或職業訓練而給與之學金及研究、考察補
助費等所得，免納所得稅。但受領之學金或補助費，如係為授與人提供勞務所取得
之報酬，不適用之，為行為時所得稅法第四條第八款所規定。又凡公、教、軍、警、
公私事業職工薪資及提供勞務者之所得，為薪資所得，該項所得之計算，以在職務上
或工作上取得之各種薪資收入為所得額；前項薪資包括薪金、俸給、工資、津貼、歲
費、金、紅利、各種補助費及按月或按年分期給付之退休金或養老金。但為雇主之
目的，執行職務而支領之差旅費、日支費及加班費不超過規定標準者，及依同法第四
條規定免稅之項目，不在此限，復為同法第十四條第一項第三類所明定。本件原告七
十九年度綜合所得稅結算申報，被告以其漏報取自中科院之薪資所得計新台幣（下同
）一九一、二七四元，乃核定補徵稅額九、二二六元。原告訴稱系爭所得是否符合免
稅範圍，國防部與財政部間有爭議，行政院於八十四年間始以台（八四）財三七○○
七號令函釋應予課稅確定，惟並未告知納稅義務人，自不得溯及既往予以補課。且中
科院發給員工之扣繳憑單亦未將系爭所得列入，原告依中科院發給之扣繳憑單全額申
報，並無不合，而被告亦從未表示異議，足證原告並無短報稅捐之事實云云。惟查中
科院之預算雖依計畫編列人事費支應其員工之各項給與，實際上領受科技品位加給或
技術津貼之非軍職人員，無論配屬之單位或參與不同計畫，悉依該院所訂「科技人員
品位加給支給標準表」、「技術員薪給標準表」之等級，每月按級定額領取科技品位
加給或技術津貼。且該院與其聘僱人員之約定事項亦載明所指薪給，除實物代金及眷
補費外，包括全部給與，其非軍職人員所領受之科技品位加給或技術津貼，核屬因提
供勞務所取得之報酬，應無行為時所得稅法第四條第八款免納所得稅規定之適用。再
查被告於八十二年間派員前往該院瞭解結果，其支付非軍職人員之科技品位加給及技
術津貼確係按月給付方式，復經中科院八十一年十一月三日訓誠字第一六八七三號
函致被告，說明該院各類薪資扣繳所得稅狀況：「本院於年度開始即訂有各項研究計
畫，並按照研究計畫逐月實施。各項研究計畫除一般經費外，為獎勵科技人員竭盡心
智參與研發工作，另編列研發人員研究補助費及技術津貼。為便利作業，研發人員研
究補助費係採按月發放方式，再經由成本歸戶手續，回歸計畫預算內（研究補助費採
個案給付，必將增加人力及作業之負擔，不符經濟效益）」等語。足見中科院給付非
軍職員工之品位加給及技術津貼之所得，屬經常性研究補助費給與，且依職級按月定
額支給，為提供勞務所取得之報酬，依行為時所得稅法第四條第八款但書及第十四條
第一項第三類之規定，核非免稅之薪資所得。又納稅義務人如有所得稅法第十四條第
一項各類之所得，即應依同法第七十一條規定申報納稅，不因未收到扣繳憑單而有不
同。又財政部（六十八）台財稅字第三八五○一號函釋即已明白指出，凡依職級按月
定額發給者，應屬研究人員之薪資所得，所得人應申報課稅，並未就依職級按月定額
給付之系爭所得准予免稅之承諾，自無信賴保護原則之適用。原告主張行政院台八十
四財三七○○七號函始補充解釋應予課稅，洵無足採。系爭應納稅款既未逾稅捐稽徵
法第二十一條所定核課期間，被告依上開行為時所得稅法規定，發單補徵稅款，即與
租稅法定原則無違。系爭品位加給屬薪資所得應合併申報課稅已臻明確，原告稱被告
在認定標準未明確前，追溯補徵系爭所得之綜合所得稅，有損其合法節稅之權益云云
，亦無足採。從而被告依首揭規定補徵原告稅款九、二二六元，並無違誤，一再訴願
決定遞予維持，亦無不合，原告起訴論旨，難認有理由，應予駁回。
據上論結，本件原告之訴為無理由，爰依行政訴訟法第二十六條後段，判決如主文。
中    華    民    國     八十八      年      五      月       六        日
                    行 政 法 院 第 三 庭
                                審 判 長 評  事      曾  隆  興
                                         評  事      林  家  惠
                                         評  事      高  啟  燦
                                         評  事      蔡  進  田
                                         評  事      鄭  淑  貞
右  正  本  證  明  與  原  本  無  異
                                         法院書記官  阮  桂  芬
中    華    民    國     八十八      年      五      月       七        日
